【裁判字號】    92,台上,3341
【裁判日期】    920619
【裁判案由】    違反水利法
【裁判全文】
最高法院刑事判決                              九十二年度台上字第三三四一號
    上  訴  人  林金鞍即林金.
                乙○○
                甲○○
右上訴人等因違反水利法案件，不服台灣高等法院台中分院中華民國八十九年十二月
十九日第二審判決（八十九年度上訴字第一八二九號，起訴案號：台灣苗栗地方法院
檢察署八十七年度偵字第二七二二、五五四三號），提起上訴，本院判決如左：
    主  文
原判決撤銷，發回台灣高等法院台中分院。
    理  由
本件原判決撤銷第一審判決，依連續犯之例，就上訴人林金鞍、乙○○、甲○○所犯
水利法第九十二條之一第一項後段之罪，分別論處上訴人等共同連續違反禁止在行水
區內擅採砂石，致生公共危險各罪刑（林金鞍處有期徒刑玖月；甲○○、乙○○均各
處有期徒刑柒月），固非無見。
惟按客觀上為法院認定事實及適用法律基礎之證據，雖已調查而其內容尚未明瞭者，
即與未經調查無異，如遽行判決，仍屬應於審判期日調查之證據未予調查。本件原判
決事實認定略以：林金鞍雇用乙○○、甲○○，共圖採取苗栗縣三義鄉鯉魚潭村大安
溪河床（原判決事實欄所載之河川行水區內）砂石販售牟利，自民國八十七年六月五
日起至八十七年六月十九日查獲日止共採取並運送六十一台貨車之砂石，現場計被盜
採長八十公尺、寬二十五公尺、高四公尺之長溝型八千立方公尺砂石等情，雖已於理
由內說明其所依憑之證據，然乙○○辯稱，其所駕車之容量為每台車二十立方公尺，
如屬實在，則原判決認定上訴人等共盜採並運送六十一台車，共計盜採砂石八千立方
公尺，似與證據法則有違。且本件是否尚有其他共犯？（按原判決事實欄記載八十七
年六月十九日在現場查獲乙○○、甲○○盜採砂石時，尚發現有另一部剛要進入載運
之大卡車，見有取締情形而逃逸），不無疑問，揆之首開說明，自有調查職責未盡之
違法。又檢察官移請法院就其已起訴之案件併案審理部分，僅係促請法院注意，就已
起訴之案件，於起訴效力所及之範圍內，加以審理，並無起訴之效力，法院就檢察官
移請併案部分經調查證據之結果，如認與已起訴之案件，並無實質上或裁判上一罪關
係，並非其所審理之已起訴案件起訴效力所及，自不得加以審判，應將該併案部分退
回檢察官另行依法辦理，始為適法。本件原審就台灣彰化地方法院檢察署移送第一審
法院併案意旨略以：李國睛（業經台灣彰化地方法院檢察署檢察官以八十八年度偵字
第六五四六號處分不起訴）在彰化縣大城鄉○○○○○段下山腳段堤防四公尺處經營
勝弘砂石場，僱用甲○○、曾聰仁、劉泰熙、王文聰（上開三人業經檢察官處分不起
訴）分別操作挖土機、堆土機，盜採砂石，於八十八年六月十六日十一時十分，經警
當場查獲，因認甲○○涉嫌竊盜罪嫌云云部分（見原判決理由三），經調查證據之結
果，認不能證明甲○○有上開犯行，依上開說明，本應退回檢察官另行依法辦理，乃
竟謂：「本院復查無其他積極證據足以證明被告甲○○有上開犯行，原應為無罪之諭
知，惟併案意旨認此部分與前開有罪部分有連續犯之一罪關係，爰不另為無罪之諭知
」云云，自非適法。以上違誤，或為上訴意旨所指摘，或為本院得依職權調查之事項
，應認原判決有撤銷發回更審之原因。
據上論結，應依刑事訴訟法第三百九十七條、第四百零一條，判決如主文。
中      華      民      國    九十二    年      六      月     十九     日
                              最高法院刑事第八庭
                                  審判長法官  莊  登  照
                                        法官  洪  明  輝
                                        法官  黃  一  鑫
                                        法官  魏  新  和
                                        法官  林  秀  夫
      右正本證明與原本無異
                                              書  記  官
中      華      民      國    九十二    年      六      月    二十六    日
                                                                        Ｌ


司法院資訊處製作；財團法人民間司法改革基金會備份。
